【裁判字號】    89,易,2250
【裁判日期】    890804
【裁判案由】    偽造文書
【裁判全文】
臺灣板橋地方法院刑事判決                        八十九年度易字第二二五號
    公  訴  人  臺灣板橋地方法院檢察署檢察官
    被      告  甲○○
右列被告因偽造文書案件，經檢察官提起公訴 (八十九年度偵字第二二八八號），本
院判決如左：
    主  文
甲○○行使明知為不實之事項，而使公務員登載於職務上所掌之公文書，足以生損害
於公眾，處有期徒刑肆月，如易科罰金以參佰元折算壹日。編號000000000000號之甲
○○駕駛執照壹張沒收。
    事  實
一、甲○○明知其所有之駕駛執照（編號000000000000）已於民國八十四年六月十六
    日因未攜帶行車執照違規駕車而遭警方扣留並移送台北縣警察局中和分局裁處，
    竟為自己駕車方便，而基於行使使公務員登載不實公文書之犯意，於八十五年七
    月五日，向臺灣省公路局台北區監理站（以下簡稱板橋監理站），謊報其所有之
    上開駕駛執照遺失，使該監理站公務員據以登載於職務上所掌之汽機車駕駛審驗
    暨各項異動登記書上，並據以補發編號000000000000號駕駛執照予甲○○行使，
    足以生損害於監理站對駕駛執照之管理正確性。嗣甲○○於八十八年二月二十五
    日，持該補發之駕駛執照，至板橋監理站，辦理另案違規吊扣駕駛執照，經板橋
    監理站發覺而函報警方處理。
二、案經台北縣警察局海山分局報請台灣板橋地方法院檢察署檢察官偵查起訴。
    理  由
一、訊據被告甲○○雖坦承於右揭時地申請補發新駕駛執照之事實，惟辯稱：其多次
    至中和分局及國光派出所向承辦人員索取駕駛執照，警方均推說要找找看有無伊
    的駕駛執照，伊因認駕駛執照已遺失云云。惟查，被告於警訊中坦承：伊於八十
    四年六月十六日未攜帶行車執照駕車，遭警方扣留駕駛執照，伊後來於八十五年
    中旬，多次向中和分局表示要繳納罰款並取回扣留的駕駛執照，但因伊無法提出
    駕駛執照而無法辦理繳納罰款，因此亦無法取回駕駛執照，伊因此向監理站謊報
    遺失補發新駕駛執照等語。並有違規通知書影本一紙、編號000000000000號駕駛
    執照影本一紙、編號000000000000號駕駛執照影本一紙、汽機車駕駛人審驗暨各
    項異動登記書影本一紙、板橋監理站汽車駕駛人異動歷史列印資料一份等在偵查
    卷可證。依上開調查，被告甲○○原有之編號000000000000號駕駛執照因違規遭
    警方扣留，有上揭違規通知單及原有駕駛執照影本在卷可稽，足證並未遺失，是
    以被告應依法令程序向警方取回，其竟捨此不為，向監理站謊報遺失申請補發新
    執照。雖被告辯稱其誤認警方遺失其執照云云，然按常理情形，被告果真認為其
    執照已遭警方遺失，其亦應向警方取得證明後再向監理站辦理補發，是以被告所
    辯並不足採信。本件事證明確，被告犯行堪以認定。
二、核被告甲○○所為，係犯刑法第二百十六條、第二百十四條行使使公務員登載不
    實文書罪。又被告甲○○使公務員登載不實公文書之低度行為應為行使之高度行
    為所吸收，不另論罪。爰審酌被告之品行、犯罪之動機，所用之手段、所生損害
    ，及犯罪後猶狡飾其詞之態度等一切情狀，量處如主文所示之刑並諭知易科罰金
    之折算標準。
三、被告所持有之編號000000000000號甲○○駕駛執照一張，係被告甲○○犯罪所得
    之物，應依法宣告沒收。
據上論斷，應依刑事訴訟法第二百九十九條第一項前段、刑法第二百十六條、第二百
十四條、第四十一條、第三十八條第一項第二款、罰金罰鍰提高標準條例第一條前段
、第二條，判決如主文。
本案經檢察官許景森到庭執行職務。
中      華      民      國    八十九    年      八      月      四      日
                                      臺灣板橋地方法院刑事第二庭
                                          法  官  黃  惠  瑛
右正本證明與原本無異。
如不服本判決，應於判決送達後十日內，向本院提出上訴狀。
                                          書記官  張  志  華
中      華      民      國    八十九    年      八      月      九      日
附錄本案論罪科刑法條全文：
刑法第二百十六條
行使第二百十條至第二百十五條之文書者，依偽造、變造文書或登載不實事項或使登
載不實事項之規定處斷。
刑法第二百十四條
明知為不實之事項，而使公務員登載於職務上所掌之公文書，足以生損害於公眾或他
人者，處三年以下有期徒刑、拘役或五百元以下罰金。


司法院資訊處製作；財團法人民間司法改革基金會備份。
